臺灣桃園地方法院民事裁定
110年度消債抗字第43號
抗  告  人
即  債權人  匯豐汽車股份有限公司


法定代理人  陳昭文  


代  理  人  姜星宇  
相  對  人
即  債務人  林子焱  


上列抗告人因消費者債務清理條例更生事件，抗告人對於民國11
0年11月11日本院110年度事聲字第35號裁定提起抗告，本院裁定
如下：
    主  文
原裁定及本院民事執行處司法事務官一〇九年度司執消債更字第
四〇四號認可更生方案之裁定均廢棄。
抗告程序費用新臺幣壹仟元由相對人負擔。
    理  由
一、抗告意旨略以：抗告人於本件更生程序中，因就相對人抵押
    之車輛未能尋獲而無法拍賣受償，故陳報預估不足受償金額
    為新臺幣（下同）56萬8,607元，前開債權業經本院司法事
    務官製作債權表並公告，期間既無人提出異議，前開預估金
    額應屬確定。更生方案已將抗告人提列為無擔保及無優先權
    債權人，卻於得受分配之數額欄記載「暫予保留」，恐使抗
    告人日後未能依法領取攤還之款項而生損害，原裁定認抗告
    人於債權確定後再行異議非屬適法，且認為記載暫予保留等
    字樣對抗告人權益未有損害而裁定駁回其異議（下稱原裁定
    ），應有誤會，為此爰提起本件抗告等語，並聲明：㈠原裁
    定廢棄。㈡抗告人不受暫予保留限制，即依本院民國110年8
    月17日司法事務官所為109年度司執消債更字第404號認可債
    務人所提更生方案比例受償。
二、按債權人會議可決更生方案時，應有出席已申報無擔保及無
    優先權債權人過半數之同意，而其所代表之債權額，並應逾
    已申報無擔保及無優先權總債權額之2分之1；法院得將更生
    方案之內容及債務人財產及收入狀況報告書通知債權人，命
    債權人於法院所定期間內以書面確答是否同意該方案，逾期
    不為確答，視為同意；同意及視為同意更生方案之已申報無
    擔保及無優先權債權人過半數，且其所代表之債權額，逾已
    申報無擔保及無優先權總債權額之2分之1時，視為債權人會
    議可決更生方案；更生方案經可決者，法院應為認可與否之
    裁定；法院為認可之裁定時，因更生方案履行之必要，對於
    債務人在未依更生條件全部履行完畢前之生活程度，得為相
    當之限制，消費者債務清理條例第59條第1項、第60條第1項
    、第2項及第62條第1項、第2項分別定有明文。次按有擔保
    之債權人，就其行使擔保權後未能受償之債權，非依更生或
    清算程序，不得行使其權利。前項債權依更生程序行使權利
    ，以行使擔保權後未能受償額，列入更生方案；其未確定者
    ，由監督人估定之，並於確定時依更生條件受清償，消費者
    債務清理條例施行細則第16條第1項、第2項定有明文。
三、本件相對人即債務人林子焱（原名林傑龍）因欠金融機構債
    務，於109年7月27日向本院聲請進行債務清理之更生程序，
    經本院以109年度消債更字第279號裁定自109年12月2日下午
    5時開始更生程序，並移由本院司法事務官以109年度司執消
    債更字第404號案件進行更生程序。嗣經債務人提出之更生
    方案，提出金額含清算價值攤提還款已逾10分之9納入還款
    ，依消債條例第64條之1第1款規定視為已盡力清償，且無同
    條例第63條及第64條第2項所定不應認可之消極理由存在。
    本院司法事務官遂於110年8月17日以109年度司執消債更字
    第404號裁定認可債務人每期清償1萬1,500元、每月為1期、
    共72期，總清償金額為82萬8,000元之更生方案（下稱系爭
    更生方案）等情，業經本院調取上開卷宗核閱無訛。
四、經查：
  ㈠債務人前於110年5月28日具狀提出系爭更生方案，其計算依
    據係以每月收入3萬2,000元，扣除自己及依法應受扶養人之
    每月必要生活支出2萬1,337元後，餘額為1萬663元（計算式
    ：3萬2,000元－2萬1,337元＝1萬663元），加計聲請人名下機
    車（2018年出廠）總價值6萬2,000元，於更生期間攤提還款
    每月861元（計算式：6萬2,000元÷72期＝861元，小數點以下
    四捨五入），每月繳款1萬1,500元為清償方案，是以每月固
    定收入扣除必要支出後，含清算價值攤提還款部分，餘額逾
    10分之9已用於清償，依消債條例第64之1條第1款視為已盡
    力清償，且無同條例第63條及第64條第2項所定不應認可之
    消極事由存在，故本院依同條例第64條第1項裁定，得不經
    債權人會議可決，逕依職權裁定認可系爭更生方案，是就系
    爭更生方案所載還款金額部分，並無違誤。
　㈡本院司法事務官因考量抗告人與債權人和潤企業股份有限公
    司（下稱和潤公司）之抵押權債權屬於有擔保債權，行使抵
    押權後不足額部分尚未確定，而於系爭更生方案「貳、更生
    清償分配表」編號4、5債權人即抗告人、和潤公司每期可分
    配之金額前加註「暫予保留」，待其行使抵押權而確定不足
    受償金額時，始按實際不足受償額依更生方案所定清償比例
    受清償。惟預估行使擔保權後不足受償額，為附有停止條件
    之債權，待行使擔保權後而有不足清償情事時，條件即為成
    就，查本件債務人前以車牌號碼000-0000號自用小客車（下
    稱系爭車輛）設定動產抵押權，惟債務人於本院訊問時陳稱
    ：從沒看過系爭車輛，沒有出錢買系爭車輛，我的表弟叫我
    提供證件當人頭給他買車，系爭車輛實際上不是我的，不能
    當作我的財產，也不知道系爭車輛的下落等語明確（見本院
    卷第31頁），本件系爭車輛既已下落不明，且自始非債務人
    之財產，抗告人本無從行使擔保權，應認上開停止條件即已
    成就。而本件更生程序中抗告人及和潤公司原屬於有擔保債
    權人，陳報債權時均無不就該預估不足額參與分配之聲明，
    本院司法事務官於110年2月17日製作之債權表，於抗告人與
    和潤公司欄位已註記「列入無擔保債務人」，並將其等列作
    「參、無擔保及無優先權債權人」欄編號4、5之債權人（見
    司執消債更卷第44至45頁，下稱系爭債權表），而系爭債權
    表已於110年2月26日公告，公告後10日內全體債權人及債務
    人均無對其提出異議，進而命相對人提出系爭更生方案，可
    認全體債權人與債務人均同意抗告人與和潤公司以無擔保債
    權人參與本次更生程序參與分配。從而，抗告人陳報債權之
    金額為56萬8,607元，相對人即得依系爭更生方案中抗告人
    每期可分配之金額4,077元（計算式：56萬8,607元×清償比
    例百分之51.63÷72期＝4,077元，小數點以下四捨五入）為清
    償，倘因暫予保留而使債權額而無法確定，除抗告人受償地
    位仍不穩定外，債務人亦無法迅速依更生方案就聲請更生前
    全部債務一次清償而獲重生之機會，即與消債程序之立法目
    的相違背，是抗告人執前詞主張應不受暫予保留限制，自屬
    有理。
五、綜上所述，本院司法事務官未及斟酌已於系爭債權表將有擔
    保債權人之債權金額列入無擔保債權，認為須待實際不足清
    償額確定後方得依系爭更生方案受償，而於系爭更生方案有
    擔保抗告人每期可分配之金額欄加註「暫予保留」，顯有未
    當，抗告人對司法事務官前揭認可之更生方案裁定聲明異議
    非無理由，原審駁回抗告人之異議，尚有未合，抗告意旨指
    謫原裁定不當，為有理由，惟因系爭更生方案就清償金額並
    無違誤，更生方案若不予認可尚涉及後續處理程序，基於當
    事人審級利益之維護，不宜由本院逕行裁定，爰將原裁定及
    本院司法事務官所為認可裁定均予廢棄，由本院司法事務官
    另為妥適之處置。
六、據上論結，本件抗告為有理由，依消費者債務清理條例第11
    條第2項、第15條，民事訴訟法第495條之1第1項、第450條
    第1項、第78條，裁定如主文。
中　　華　　民　　國　　111 　年　　4 　　月　　29　　日
              民事第一庭    審判長法  官  林春長
　　　　　　　                    法  官  孫健智
                    　　　　　　　法  官  許自瑋
正本係照原本作成。
本裁定除以適用法規顯有錯誤為理由，不得再抗告；如提再抗告，應於收受送達後10日內，委任律師為代理人向本院提出再抗告狀，並繳納再抗告費新臺幣1,000元。　　　　　　　　　　
中　　華　　民　　國　　111 　年　　5 　　月　　2 　　日
                                  書記官  吳光彧